【裁判字號】    97,上易,1070
【裁判日期】    970805
【裁判案由】    詐欺
【裁判全文】
臺灣高等法院臺中分院刑事判決        97年度上易字第1070號
上  訴  人  臺灣臺中地方法院檢察署檢察官
被      告  丁○○
被      告  戊○○
上列上訴人因被告詐欺案件，不服臺灣臺中地方法院97年度易字
第672號，中華民國97年4月14日第一審判決（起訴案號：臺灣臺
中地方法院檢察署96年度偵字第14615號、15584號；移送原審併
辦案號：97年度偵字第2821號），提起上訴，本院判決如下：
    主  文
上訴駁回。
    事  實
一、丁○○及戊○○係夫妻，渠等二人原分別係新竹國際商業銀
    行股份有限公司（下稱新竹商銀）黎明分行之經理及三義分
    行之襄理，因自民國（下同）87年間起，代渠等之家人償還
    債務，而積欠有新臺幣（下同）計1000萬元以上之債務。渠
    2 人均明知自己已無償還能力，仍共同基於意圖為自己不法
    所有之犯意聯絡，夫妻二人謀議以債養債之方式，而先後為
    下列詐欺取財之犯行：
（一）先於95年5 月間某時，在不詳處所，由戊○○向乙○○訛
      以：丁○○所任職之新竹商銀黎明分行之客戶由甲田不動
      產股份有限公司（下稱由甲田公司）需要辦理抵押貸款，
      然因銀行放款審查作業流程之關係，遇有資金無法及時撥
      貸之情，需要短期資金週轉等語，並交付新竹商銀黎明分
      行帳號：003371號帳戶之支票（發票人為由甲田公司、發
      票日為95年8月22日、票據號碼為AA0000000號、票面金額
      為50萬元）1紙予乙○○，使乙○○陷於錯誤，於95年5月
      間某時，在由甲田公司門口，交付現金50萬元予戊○○（
      丁○○及戊○○就此所涉詐欺部分，與渠2人前經臺灣臺
      中地方法院檢察署檢察官以96年度偵字第7313號提起公訴
      之詐欺案件間，有刑法修正前之連續犯關係，屬裁判上一
      罪，另移送原審併辦）。又於同年8月8日某時，透過電話
      向乙○○訛稱：由甲田公司所申辦貸款已通過審查，然尚
      需1 星期之作業時間，款項始能撥付，由甲田公司急需資
      金，欲調借100萬元，可扣除前所借款項之利息15 萬元等
      語，使乙○○陷於錯誤，於同日某時，前往新竹商銀西屯
      分行，匯款85萬元予戊○○及丁○○。
（二）又於95年8月14日某時，由戊○○向乙○○佯稱：由甲田
      公司當日需要資金110萬元，以兌現到期之票款，由甲田
      公司所申辦之貸款於隔日即會撥付，僅需調度1天，連同
      先前借貸總計借貸金額260萬元（即本金加計利息），將
      於隔日全數償還等語，使乙○○陷於錯誤，於同日某時，
      前往新竹商銀西屯分行，匯款110萬元至由甲田公司之帳
      戶內，由丁○○及戊○○取得並用以償還其他債務。嗣因
      乙○○催討上開借貸債務，戊○○遂再交付新竹商銀卓蘭
      分行帳號：0000000000號（發票人為羅紅琇即戊○○之胞
      妹、發票日為95年9月21日、票據號碼為AA0000000號、票
      面金額為270萬元）之支票1紙予乙○○，惟上揭支票屆期
      經提示未能兌現，乙○○復向丁○○及戊○○詢問後，始
      悉受騙。
（三）丁○○及戊○○二人復共同意圖為自己不法之所有，於96
      年2月16日前之某時，知悉丙○○於96年1月31日已在新竹
      商銀黎明分行辦理定期存款200萬元後，被告2人遂於96年
      2月16日某時，透過電話向丙○○借款並謊稱：渠等為新
      竹商銀經理，欲先借用該筆定存錢款，可代刻印章辦理解
      約等語，以誘使丙○○前來新竹商銀黎明分行，丙○○疑
      遭解約，隨即前往新竹商銀黎明分行；嗣丙○○就該定期
      存款申辦解約後，領得現金100萬元而欲離開之際，丁○○及戊○○復趨前，由丁○○向丙○○詐稱：伊係銀行經
      理，不會亂來，定存到期後，將償還借貸款項等語，並由
      丁○○、戊○○共同簽發到期日為96年3月16日，票面金
      額為100萬元之本票予丙○○，致使丙○○陷於錯誤，當
      場交付現金100萬元予丁○○及戊○○，惟因丁○○及戊○○二人利用銀行客戶詐借現金未償東窗事發，丙○○始
      知受騙。
二、案經丙○○告訴暨法務部調查局臺中市調查站移送臺灣臺中
    地方法院檢察署檢察官偵查起訴，及該署檢察官就同一事實
    移送原審併案審理。
    理  由
一、按被告以外之人（包括證人、鑑定人、告訴人、被害人及共
    同被告等）於審判外之陳述雖不符刑事訴訟法第159條之1至
    之4等4條之規定，而經當事人於審判程序同意作為證據，法
    院審酌該言詞陳述或書面陳述作成時之情況，認為適當者，
    亦得為證據；當事人、代理人或辯護人於法院調查證據時，
    知有刑事訴訟法第159條第1項不得為證據之情形，而未於言
    詞辯論終結前聲明異議者，視為有前項之同意，同法第159
    條之5 定有明文。本件證人即被害人乙○○、丙○○分別警
    詢、偵查中所為陳述，以及本案以下所引用之書面證據，固
    屬被告以外之人於審判外之陳述，惟上開證據業經本院準備
    程序及審理時予以提示並告以要旨，且各經檢察官及被告表
    示意見。當事人已知上述證據乃傳聞證據，且迄言詞辯論終
    結前，均未主張有刑事訴訟法第159條第1項不得為證據之情
    形，是應認已同意作為證據，且經本院審酌後，無取得證據
    違法、欠缺供述之任意性或證據證明力顯然偏低等不適當之
    情形，認均有證據能力，合先敘明。
二、上揭詐欺取財之犯罪事實，業據被告丁○○、戊○○二人分
    別於檢察官偵查中、原審及本院審理時供認不諱，核與被害
    人乙○○、丙○○二人分別於警詢、偵查中及原審審理時證
    述之情節相符，並有被告丁○○及戊○○所簽立、交付予乙○○之切結書1 紙、由甲田公司所簽發面額為50萬元及羅紅
    琇所簽發面額為270萬元之支票影本各1紙、被告丁○○簽立
    交付予丙○○之承諾書、丁○○、戊○○所共同簽發面額為
    100萬元之本票、新竹商銀黎明分行定期存款單影本各1紙及
    丙○○所有之新竹商銀黎明分行帳戶存摺影本1 份在卷足憑
    。被告等二人自白核與事實相符，其二人犯行堪以認定。
三、核被告丁○○及戊○○等2 人所為，均係犯刑法第339條第1
    項之詐欺取財罪。被告2 人就上開詐欺犯行間，有犯意聯絡
    及行為分擔，均論以共同正犯。又渠2人所為前開3次詐欺取
    財犯行，行為各別，犯意互殊，應予分論併罰。原審經審理
    結果，認被告罪證明確，適用刑法第28條，第339條第1項、
    第41條第1項前段、第51條第5款，刑法施行法第1條之1，中
    華民國96年罪犯減刑條例第2條第1項第3款、第7條、第9 條
    、第10條第1項等規定，並審酌被告丁○○、戊○○2人係夫
    妻關係，且分別任職於新竹商銀黎明分行之經理及三義分行
    之襄理，因積欠他人債務無力清償，乃利用其2人於銀行任
    職之關係，向往來客戶詐取財物，有損金融機構之聲譽並損
    及客戶權益，量刑本不宜過輕，惟念渠等於偵、審中均能坦
    承犯行，已償還被害人乙○○及丙○○部分金額，犯後態度
    尚稱良好等一切情狀，分別就被告丁○○所犯詐欺取財3罪
    各量處有期徒刑7月，復依中華民國96年罪犯減刑條例之規
    定，均減其宣告刑2分之1為有期徒刑3月又15日，並定其應
    執行刑為有期徒刑9月；就被告戊○○所犯詐欺取財3罪各量
    處有期徒刑5月，復依中華民國96年罪犯減刑條例之規定，
    減其宣告刑2分之1為有期徒刑2月又15日，並定其應執行刑
    為有期徒刑6月，暨諭知易科罰金之折算標準。核其認事用
    法俱無不當，量刑亦稱允洽。檢察官雖據被害人丙○○具狀
    請求上訴，認被害人丙○○遭詐騙之金額高達百萬元，且迄
    今被告等仍未與告訴人達成和解，亦未有賠償之意思，顯見
    被告二人犯後毫無悔意，原審量刑顯然過輕等語，惟按量刑
    輕重係屬事實審法院得依職權自由裁量之事項，苟已斟酌刑
    法第57條各款所列情狀而未逾越法定刑度，不得遽指為違法
    （最高法院72年度台上字第6696號、75年度台上字第7033號
    判例要旨參照）；且在同一犯罪事實與情節，如別無其他加
    重或減輕之原因，下級審量定之刑，亦無過重或失輕之不當
    情形，則上級審法院對下級審法院之職權行使，原則上應予
    尊重（最高法院85年度台上字第2446號裁判意旨參照）。而
    查被告二人雖未賠償被害人全部損失，惟已依序償還被害人
    乙○○、丙○○金額15萬元及10萬元，業據被告於原審及本
    院審理時供承此情，且為被害人丙○○所不爭執（見本院卷
    第43至44頁），是本件原審業已依刑法第57條之規定審酌被
    告之上開一切情狀，而量處罪刑，難認有何量刑過輕情形，
    檢察官之上訴，並無理由，應予駁回。
據上論斷，應依刑事訴訟法第368條，判決如主文。
本案經檢察官甲○○到庭執行職務。
中    華    民    國    97    年    8     月    5     日
            刑事第七庭    審判長法  官  林  榮  龍
                                法  官  江  錫  麟
                                法  官  張  惠  立
上列正本證明與原本無異。
不得上訴。
                                書記官  陳  慈  傳
中    華    民    國    97    年    8     月    5     日
附錄：本案論罪科刑法條全文
中華民國刑法第339條
意圖為自己或第三人不法之所有，以詐術使人將本人或第三人之
物交付者，處5年以下有期徒刑、拘役或科或併科1千元以下罰金
。
以前項方法得財產上不法之利益或使第三人得之者，亦同。
前二項之未遂犯罰之。


司法院資訊處製作；財團法人民間司法改革基金會備份。
